【裁判字號】    99,裁,1062
【裁判日期】    990513
【裁判案由】    考試
【裁判全文】
最  高  行  政  法  院  裁  定
                                      99年度裁字第1062號
上  訴  人  甲○○
被 上訴 人  公務人員保障暨培訓委員會
代  表  人  乙○○
上列當事人間考試事件，上訴人對於中華民國99年1月28日臺北
高等行政法院98年度訴字第2285號判決，提起上訴，本院裁定如
下：
    主  文
上訴駁回。
上訴審訴訟費用由上訴人負擔。
    理  由
一、按對於高等行政法院判決之上訴，非以其違背法令為理由，
    不得為之，行政訴訟法第242條定有明文。依同法第243條第
    1項規定，判決不適用法規或適用不當者，為違背法令；而
    判決有同條第2項所列各款情形之一者，為當然違背法令。
    是當事人以高等行政法院判決有不適用法規或適用法規不當
    為上訴最高行政法院之理由時，其上訴狀或理由書應有具體
    之指摘，並揭示該法規之條項或其內容。如以行政訴訟法第
    243條第2項所列各款情形為理由時，其上訴狀或理由書，應
    揭示合於該條項各款之事實，如未依此項方法表明者，即難
    認為已對高等行政法院判決之違背法令有具體之指摘，其上
    訴自難認為合法。
二、本件上訴人現職為中央選舉委員會專員，因參加民國97年公
    務人員特種考試第二次司法人員考試三等考試公證人類科錄
    取，經司法院以98年1月21日院台人二字第0980001918號函
    ，分配其至臺灣高雄地方法院（下稱高雄地院）占缺接受實
    務訓練，並借調至臺灣嘉義地方法院（下稱嘉義地院）辦事
    ，已於98年1月23日（實務訓練開始日期）親至高雄地院完
    成報到手續。嗣上訴人未依規定於同年2月2日至嘉義地院參
    加實務訓練，經該院以98年2月17日嘉院和人字第098003015
    9號函將相關情形通知高雄地院後，高雄地院旋於同年2月24
    日以雄院高人字第980000558號函報臺灣高等法院，再經該
    院以98年2月27日院通人一字第0980001350號函報司法院，
    並轉請被上訴人廢止上訴人受訓資格，被上訴人乃依公務人
    員考試錄取人員訓練辦法（下稱訓練辦法）第44條第1項第1
    款規定，以98年3月11日公訓字第0980002437號函廢止上訴
    人受訓資格（下稱原處分）。上訴人不服，遂循序提起本件
    行政訴訟。
三、原審判決斟酌全辯論意旨及調查證據之結果，係以：(一)考試
    錄取人員未依規定時間報到接受訓練或訓練期間中途離訓者
    ，均應廢止受訓資格。上訴人為中央選舉委員會現職人員，
    應97年公證人特考錄取，經司法院函通知，應上網選填占缺
    實務訓練機關以利辦理分配事宜，該通知函說明三略以：分
    配結果訂於98年1月20日上午10時整於司法院全球資訊網公
    告，及載明同年月23日為實務訓練開始日期，上訴人亦自陳
    曾以電話洽詢高雄地院並獲告應如期完成報到，是上訴人業
    已知悉98年1月23日為實務訓練開始日期，足以及早預為處
    理現職之辭職手續等相關事宜，俾利如期報到受訓。嗣經司
    法院於98年1月21日函文告知分配上訴人至高雄地院（調嘉
    義地院辦事）占缺實務訓練，並應於同年月23日至該用人機
    關報到。高雄地院復以電話聯絡告知上訴人報到時間、地點
    及調辦事嘉義地院須於98年2月2日報到等相關事宜，上訴人
    並已於同年1月23日至高雄地院並親筆簽寫其報到書、健保
    轉入單、退撫基金年資權益通知書、參加公教人員保險聲明
    書、臺灣銀行薪資轉帳帳戶等文件資料，即屬完成報到手續
    ，事證明確，洵堪認定。依分發辦法第12條第1項、97年公
    證人特考錄取人員訓練計畫及司法院98年1月12日秘台人二
    字第0980001070號函，均已就97年公證人特考錄取人員報到
    規定另為規範，且上訴人亦自陳業已知悉，並已依規定於98
    年1月23日親赴高雄地院完成報到手續，故上訴人主張該報
    到受訓通知未經合法送達，無法依其內容辦理報到、未能完
    成現職之辭職手續、其至高雄地院辦理之報到手續不生效力
    及於報到後復申請延期報到等節，洵不足採。(二)上訴人訴稱
    其於98年1月23日尚未完成報到手續，且已於同年2月5日申
    請延後報到云云。惟查司法院前以98年1月12日秘台人二字
    第0980001070號函，通知其分配結果訂於同年月20日上午10
    時於該院全球資訊網公告，及同年月23日為實務訓練開始日
    期。嗣上訴人既於同年月23日至高雄地院親筆簽寫其報到書
    、健保轉入單等文件資料，既已完成報到手續，自無從再於
    同年2月5日申請延期報到；又上訴人於該年農曆年放假日結
    束後，應於98年2月2日至嘉義地院接受實務訓練，惟其未依
    時到訓。是上訴人於同年1月23日完成報到手續後，於實務
    訓練期間中途離訓之情形，洵堪認定，被上訴人以原處分廢
    止其受訓資格，於法有據。(三)又公務員除法令所規定外，不
    得兼任他項公職或業務；其依法令兼職者，不得兼薪及兼領
    公費。是公務人員之任用係採1職1薪為原則，非依法令不得
    兼職；又公務人員考試錄取經分配機關占缺實施訓練，係屬
    公務人員考試之一環，訓練期滿成績及格，始取得該考試及
    格資格，而得予分發任用。上訴人既為現職公務人員復應97
    年公證人特考，對此即應已有所規劃，嗣其應該特考錄取，
    要否依公務人員考試法授權訂定之訓練辦法等規定接受分配
    機關實施訓練，俾未來取得97年公證人特考及格資格；抑或
    繼續於原服務機關任職，以維其原已依法取得之公務人員資
    格及相關權益，皆係依其人生規劃及意願行之。惟承前述，
    其既於高雄地院完成報到手續於前，再於本件主張現職公務
    人員須完成辭職手續始得報到受訓，將迫使其因辭職而喪失
    原已依法取得之公務人員資格，而在接受訓練期間其原有權
    益無法受到公務人員相關法律之保障一節，洵無足採為由，
    乃駁回上訴人在原審之訴。
四、本件上訴雖以原審判決違背法令為由，惟核其上訴理由狀所
    載內容，係以現行法令並無現職公務人員經參加考試錄取後
    應如何受訓之相關規範，司法院、高雄地院亦未告知上訴人
    應辭去現職後始能辦理報到、參加受訓，此外，原審法院既
    認為須訓練期滿成績及格始取得及格資格，而得予分發任用
    ，是以，上訴人既未受訓合格而取得及格資格並分發任用前
    ，自無從依法取得另一任用資格而任他職，則上訴人縱未辭
    去現職亦顯不可能有同時任有2職或兼職之情形，故原處分
    顯已嚴重侵害上訴人應考試服公職之權利；另關於報到受訓
    通知，應依公務人員考試及格人員分發辦法第12條規定，於
    報到期日前送達上訴人始屬合法有效，而司法院係以電話通
    知上訴人於98年1月23日至高雄地院報到受訓，惟報到受訓
    通知卻遲至同年2月2日始送達上訴人，致上訴人無法如期依
    規定辦理辭職，況上訴人亦已提出延期報到之申請，非如被
    上訴人所認定係訓練期間中途離職，詎原審法院明知原處分
    及訴願決定有違法律保留原則，卻仍維持其見解，自有判決
    理由矛盾及不適用法規與適用法規不當之違法等語；無非重
    申其業經原審法院詳為指駁之各項主張，就原審取捨證據、
    認定事實之職權行使，指摘其為不當，或就原審所為論斷，
    泛言其論斷理由矛盾，核屬對於公務人員考試及格人員分發
    辦法等相關法令規範意旨之誤解，而未具體表明原判決合於
    不適用法規、適用法規不當或行政訴訟法第243條第2項所列
    各款之情形，難認為對原審判決之如何違背法令已有具體之
    指摘，依首揭說明，其上訴為不合法，應予駁回。
五、依行政訴訟法第249條第1項前段、第104條、民事訴訟法第
    95條、第78條，裁定如主文。
中    華    民    國    99    年    5     月    13    日
                    最高行政法院第六庭
                        審判長法官  吳  明  鴻
                              法官  林  茂  權
                              法官  侯  東  昇
                              法官  劉  介  中
                              法官  黃  秋  鴻
以  上  正  本  證  明  與  原  本  無  異
中    華    民    國    99    年    5     月    13    日
                              書記官  吳  玫  瑩


司法院資訊處製作；財團法人民間司法改革基金會備份。
